臺北高等行政法院簡易判決　　　　　　　　　　　　　九十年度簡字第五二二八號
　　原　告　甲○○
　　被　告　臺北市政府環境保護局
　　代表人　沈世雄（局長）
右當事人間因廢棄物清理法事件，原告不服臺北市政府中華民國九十年三月一日府訴
字第八九一００八０五００號訴願決定，提起行政訴訟，本院判決如左：
    主  文
原告之訴駁回。
訴訟費用由原告負擔。
    事  實
一、事實概要：
  Ａ、被告所屬中正區清潔隊南昌分隊執勤人員於民國（下同）八十九年十月八日五
      時三十分，在臺北市○○街與詔安街口地上，發現任意丟置之垃圾包，並由其
      中取出署名「李明美」之電話帳單及信用卡簽帳單等物件。
  Ｂ、經被告執勤人員循線訪查，李明美稱系爭垃圾包係由其夫（即原告）處理，乃
      於八十九年十月九日通知原告至現場辨識，並依處分時廢棄物清理法第十二條
      第二款及第二十三條第三款規定，作成八十九年十月九日北市環罰字第二八四
      二一七號處理違反廢棄物清理法案件舉發通知書予以告發，經原告現場確認簽
      收。
  Ｃ、事後在被告機關尚未作成行政處分之前，原告不服前開舉發內容，乃於八十九
      年十月十八日先向臺北市政府提起訴願。被告機關獲知上情後，乃於八十九年
      十月二十四日作成廢字第Ｚ二八一六八○號處理違反廢棄物清理法案件處分書
      ，課處原告新臺幣一千二百元之罰鍰，並註明原告對舉發所提之訴願公法上意
      思表示，乃屬「預行請求救濟」，本非法所許，但為避免公文往返不便，將之
      視為對上開課罰處不服，所為訴願請求，而同時檢卷送訴願機關答辯。
      註：１、處分時（即八十八年七月十四日修正通過之）「廢棄物清理法」第
              十二條第二款之規定內容：
                在指定清除地區內嚴禁有左列行為：
                一、‧‧‧
                二、污染地面、池塘、水溝、牆壁、樑柱、電桿、樹木、道路、橋
                    樑或其他土地定著物。
          ２、處分時「廢棄物清理法」第二十三條第三款之規定內容：
                  有左列情形之一者，處四百元以上一千五百元以下罰鍰，．．
                  一、‧‧‧
                  二、‧‧‧
                  三、違反第十二條各款規定者。
  Ｄ、案經臺北市政府作成九十年三月一日府訴字第八九一００八０五００號訴願決
      定書，駁回原告之訴願，原告仍不甘服，乃於同年月二十九日向本院提起行政
      訴訟。
二、兩造聲明：
  Ａ、原告聲明：
      求為判決撤銷原處分及訴願決定。
  Ｂ、被告聲明：
      求為判決駁回原告之訴。
三、兩造之爭點：
  Ａ、原告主張之理由：
    １、原告於八十九年十月九日經被告所屬清潔人員通知前往台北市○○街、韶安
        街路口辨識垃圾袋中之電話帳單及信用卡簽單是否為其配偶所有，清潔人員
        強調是在該路口發現該袋垃圾，但訴願決定書中卻指稱是在原告鄰居黃太太
        屋後地上撿到，二地相距甚遠，訴願決定卻以上述二地係屬同一地點，與事
        實完全不符。
    ２、清潔人員僅要求原告辨別該信用卡簽單、電話帳單是否為為其配偶所有，卻
        未證明該二物係從垃圾袋中拿出來的，被告應該證明此事，況且該信用卡簽
        單及電話帳單亦可能是原告或其配偶遺失（漏）者，如被告無法證明，則其
        何以認定原告違反廢棄物清理法第十二條第二款規定。
    ３、又鄰居黃太太收集撿破爛鐵及廢紙，以賺些收入添補家用，原告經常將報紙
        、紙板等打包好平放在其後巷門的推車上，並非任意棄置，訴願決定引據被
        告機關答辯稱，於告長期將垃圾包任意棄置於鄰居黃太太家門後，已造成附
        近居民之困擾，係與事實不符。
    ４、被告人員當時告知原告如於告發單上簽名，將只罰一千二百元，否則會被罰
        六千元，原告當時因本身忙碌，且基於「息事寧人」的態度，於是在告發單
        上簽名，然原告實未將垃圾丟在被告人員指稱之泉州街、韶安街路口，是以
        提起訴訟救濟。
  Ｂ、被告主張之理由：
    １、卷查本案被告機關所屬中正區清潔隊南昌分隊接獲民眾陳情檢舉，於事實欄
        所敘時、地發現之違規事實，有原告之妻李明美之中華電信股份有限公司臺
        北南區營運處八十九年八月轉帳代繳電信費收據、信用卡簽帳收據及原處分
        機關衛生稽查大隊八十九年十月二十三日第一一六七四號陳情訴願案件簽辦
        單等影本各乙份附卷可稽，被告所屬清潔隊稽查人員為依法授權執行環境清
        潔稽查工作之公務員，其稽查過程之陳述均為證據之一部分，關於原告要求
        提出該信用卡、電話費帳單卻從垃圾包取出之證明純屬推託卸責之詞。
    ２、次查該垃圾包清潔隊員發現地點卻為泉州街與韶安街口。原告主張系爭垃圾
        包係可回收之物且打包好平放在鄰居黃太太後巷門的推車上等節，經向黃太
        太查證，原告未經同意長期將垃圾包任意棄置於鄰居黃太太家門後，本案該
        垃圾包惡臭便將垃圾包移至上述路口並通知清潔隊員處理。被告值勤人員於
        上址發現任意丟置之垃圾包，並搜出證物確為原告所有，依台北市政府八十
        六年七月十九日環三字第八六○五三二○○號公告規定，市民應於各垃圾車
        停靠收集點時，始得將包紮妥當之垃圾包直接投置於垃圾車內，縱屬資源回
        收物亦不得任意丟置，原告既未經同意即將垃圾置放他人推車上，即屬任意
        棄置垃圾包之行為，依法即應受罰，從而，被告依廢棄物清理法與上揭公告
        ，處以原告法定最低額新臺幣一千二百元罰鍰，並無不合，應予維持。
    理  由
一、本件爭執之要點：
  Ａ、被告所屬清潔隊人員在棄置於路面之垃圾包中，查獲原告配偶之電話帳單以及
      信用卡簽單，乃通知原告至現場辨識上述證物，經原告確認簽字於「處理違反
      廢棄物清理法案件舉發通知書」後，認定原告行為違反廢棄物清理法第十二條
      第二款，處以原告一千二百元之罰鍰。
  Ｂ、原告則基於以下理由主張系爭處分違法：
    １、被告人員通知原告發現該袋垃圾之地點是台北市○○街、韶安街路口，但訴
        願決定卻指稱是在原告鄰居黃太太屋後地上撿到，二地非屬同一地點，與事
        實完全不符。
    ２、被告應證明該上述證物係從該垃圾袋中拿出來的，況且該信用卡簽單及電話
        帳單亦可能是原告或其配偶遺失（漏）者，否則不得認定原告違反廢棄物清
        理法第十二條第二款規定。
    ３、原告經常將報紙、紙板等打包好平放在鄰居後門的推車上，並非任意棄置。
    ４、原告於處理違反廢棄物清理法案件舉發通知書上簽名，係因自身忙碌且希望
        「息事寧人」，並非承認違章事實。
二、本院之判斷：
  Ａ、關於原告該袋垃圾是否為原告棄置於路口，而違反廢棄物清理法第十二條第二
      款規定，本院認為應將爭點集中於「該袋垃圾是否為原告棄置於路面」之構成
      要件事實之舉證責任歸屬。蓋目前被告主張原告行為該當廢棄物清理法第十二
      條第二款之違章行為構成要件，但原告否認之，而目前可供判斷之證據方法除
      了前述電話帳單與信用卡簽單外，毋寧僅有兩造之內容相反陳述。由於證據方
      法的欠缺，以及事實情境的不可回復性，原告是否棄置該垃圾袋於路面之事實
      ，應由當事人之哪一方證明，係本案首先應處理之課題。
  Ｂ、依此論證之脈絡，原告主張的若干論點，因與上述討論的課題無涉，即不須再
      加以考量，這部分包括：
      １、被告人員通知其前往辨識之地點及訴願決定所載發現垃圾袋之地點不一，
          事實敘述自相矛盾而致該罰鍰處分違法；
      ２、原告經常將報紙、紙板等打包好平放在鄰居後門的推車上，供該鄰居（黃
          太太）販售，並非任意棄置等。
  Ｃ、在此應加以審究的是，原告主張該電話費帳單、信用卡簽單亦有可能是被告人
      員在地上拾獲者，而非來自該垃圾袋，被告就此應提出證明，反之被告則提出
      原告簽名確認之「處理違反廢棄物清理法案件舉發通知書」，此兩點即屬與構
      成要件事實直接相關之主張，而為上述事實爭點之判斷核心。
  Ｄ、就此爭點之判斷，本院認為首應界定「處理違反廢棄物清理法案件舉發通知書
      」之法律性質，以及原告於該舉發通知書簽名之法律效果為何﹖就此本院之法
      律意見如下：
    １、由被告處理廢棄物清理違章案件之行政程序，以及舉發通知書的內容觀之，
        該舉發通知書之功能在於：初步確認原告在廢棄物清理法第十二條所定之「
        清除區域」棄置垃圾、污染路面之行政違章事實。
    ２、又行為人在舉發通知書上之簽名，則係使該公文書發生「確認效力」之協力
        行為，質言之，因該行政行為係以公權力將尚待調查、證明之違章行為事實
        ，予以確認並以此作為嗣後罰鍰處分之事實基礎，故亦具有公法性質之法律
        效果，依照訴願法第三條第一項、行政程序法第九十二條第一項就行政處分
        之定義性規定，以及司法院釋字四二三號解釋意旨，系爭舉發通知書應可認
        定為「需當事人協力之確認性行政處分」。
    ３、系爭舉發通知書在實務上另一項功能，則係以行為人是否簽名確認作為裁量
        罰鍰額度之斟酌要素，如行為人在舉發通知書上簽名確認，且無其他重大違
        章事由時，則課以最低額度罰鍰，蓋此時違章事實已獲確認，行政機關無需
        另行調查或舉證，可大幅降低個案耗費之行政成本，抽象而言，對於公益之
        促進亦有裨益。
  Ｅ、本諸上開法律見解，原告既然已在舉發通知書上簽名，則其棄置垃圾於道路之
      違章行為已屬確認，今原告如欲推翻該舉發通知書所確認之事實，應由其提出
      證據證明該垃圾確非其本身棄置於道路上，或其配偶之電話帳單與信用卡簽單
      並非自該袋垃圾中起出者，而非如原告所主張者，應由被告證明上開構成要件
      事實。
  Ｆ、但徵諸原告起訴狀所載之主張及論點，其並未提出其他證據用以證明該袋並非
      由其棄置於道路上，則本院於判斷罰鍰處分是否違法，自仍以舉發通知書所確
      認之事實為認定基礎。
  Ｇ、從而被告依廢棄物清理法第十二條第二款以及第二十三條第三款，處以原告法
      定最低額新臺幣一千二百元罰鍰，並無不合，應予維持。
三、綜上所述，原處分並無不合，訴願決定予以維持亦無違誤，原告訴請撤銷於法無
    據，應予駁回。
據上論結，本件原告之訴為無理由，爰依行政訴訟法第二百三十六條、第九十八條第
三項前段，判決如主文。
中　　華　　民　　國　　　九十一　　年　　　四　　　　月　　二十九　　　日
                                  臺北高等行政法院  第五庭
      　　　　　　　　　　　　　　　　　　　　      法　官　帥嘉寶
右為正本係照原本作成。
本件以訴訟事件所涉及之法律見解具有原則性者為限，始得於本判決送達後二十日
內向本院提出上訴狀並表明上訴理由，如已於本判決宣示後送達前提起上訴者，應
於判決送達後二十日內補具上訴理由（均按他造人數附繕本），且經最高行政法院
許可後方得上訴。
中　　華　　民　　國　　　九十一　　年　　　四　　　　月　　二十九　　　日
                                                    書記官  林麗美
